【裁判字號】    97,簡上,77
【裁判日期】    971028
【裁判案由】    清償債務
【裁判全文】
臺灣板橋地方法院民事判決              97年度簡上字第77號
上  訴  人  甲○○
被  上訴人  丙○○
上列當事人間請求清償債務事件，上訴人對於中華民國97年1月
3日本院板橋簡易庭96年簡字第11963 號第一審判決提起上訴，
經本院於97年10月14日言詞辯論終結，判決如下：
    主    文
上訴駁回。
第二審訴訟費用由上訴人負擔。
    事實及理由
一、上訴人起訴主張訴外人龍漢工程有限公司（以下簡稱龍漢公
    司）承攬被上訴人之房屋裝修工程，於完工後向被上訴人請
    求給付工程款新臺幣（下同）1,068,900 元，其中838,900
    元之追加工程款係完工前經雙方口頭協議而定。完工後，龍
    漢公司即向被上訴人請款890,000 元，惟餘款178, 900元迭
    經龍漢公司催討未果。茲因龍漢公司積欠上訴人票據債務22
    0,000 元，上訴人遂向本院聲請本票裁定，並就龍漢公司對
    被上訴人工程款請求權予以准予強制執行，經被上訴人提出
    異議在案，是上訴人乃代位龍漢公司對被上訴人行使債權，
    爰依承攬關係提起本件訴訟。
二、被上訴人則以被上訴人與訴外人洪克明即龍漢公司法定代理
    人乙○○之弟於民國94年9 月22日完成房屋粉刷合約，並當
    場先給付部分工程款150,000 元（全部工程款為力霸山河部
    份160,000 元、民樂街部份70,000元，總計230,000 元），
    至整修永和民樂街房屋，預算訂在500,000 元內。訴外人洪
    克明於94年9 月30日及10月5 日即分別向被上訴人索取工程
    款200,000 元及450,000 元，共計800,000 元。然龍漢公司
    之工程進度一再拖延，洪克明既未提出施工計畫且要價離譜
    ，甚至請他人施作油漆及清潔部份，故遲至同年12月17日始
    完工交屋。另同年10月底及12月5 日洪克明向被上訴人分別
    借貸借款50,000元及20,000元，至此被上訴人已支付工程總
    價800,000 元，另外借貸70,000元。被上訴人自始至終僅同
    意工程費用總金額為800,000 元（力霸山河部份230,000 元
    、民樂街部份570,000 元），並於民樂街房子整修之前均已
    給付完畢，並無同意或默許洪克明實報實銷等語置辯。
三、原審為上訴人全部敗訴之判決，上訴人不服，提起本件上訴
    ，並聲明：(一)原判決廢棄；(二)被上訴人應給付龍漢公司178,
    900 元之承攬工程款，並自95年5 月21日起至清償日止，按
    年息5%計算之法定遲延利息後，由上訴人代為收取。被上訴
    人則聲明：如主文第1 項所示。
四、本件依民事訴訟法第463 條、第270 條之1 第1 項第3 款、
    第271 條之1 規定，整理並協議簡化爭點及不爭執事項後，
    兩造同意就本院於97年10月14日辯論程序中，兩造協議簡化
    之爭點為主張及辯論，依同法第270 條之1 第3 項之規定，
    本院僅須就兩造協議簡化之爭點為審究（見本院97年度簡上
    字第77號卷第44頁）。茲兩造所不爭執事項如下：
  (一)被上訴人與龍漢公司於94年9 月成立系爭工程契約，由龍漢
    公司承攬被上訴人房屋整修工程，系爭工程地點分別坐落於
    臺北縣中和市○○○路137 號22樓之1 、臺北縣永和市○○
    街59巷26弄4 號2 樓。
  (二)被上訴人與龍漢公司間曾簽立160,000 元及70,000之報價單
    2 紙。
  (三)龍漢公司已收受被上訴人所給付之工程款800,000 元。
五、本件之爭點厥為被上訴人與龍漢公司間有無達成追加工程之
    合意，被上訴人應否給付龍漢公司工程尾款178, 900元？
  (一)按承攬者，謂當事人約定，一方為他方完成一定之工作，他
    方俟工作完成，給付報酬之契約，民法第490 條第1 項定有
    明文。又民事訴訟法第277 條前段規定當事人主張有利於己
    之事實者，就其事實有舉證之責任，關於舉證責任分配之法
    則，學說上理論甚多，惟在給付訴訟中，為訴訟標的之法律
    關係之事實，應由主張該為訴訟標的之法律關係存在之原告
    ，就該具體的法律關係之權利發生事實，負舉證責任。參酌
    上開說明，上訴人既主張代位龍漢公司請求被上訴人給付上
    開工程款之有利於己事實，自應負舉證以實其說。
  (二)查上訴人所提前揭報價單僅其中總價合計160, 000元、70,0
    00元二紙確經被上訴人於客戶確認簽名處簽名，其餘報價單
    則均未經被上訴人簽名確認（見本院原審卷第7 、8 頁背面
    ），尚難認該未經被上訴人簽名確認之報價單亦為龍漢公司
    與被上訴人間承攬契約之範圍。再依前揭二紙報價單之總額
    僅230,000 元，是上訴人主張龍漢公司完工後得向被上訴人
    請求給付之工程款為1,068,900 元，而其中838,900 元工程
    追加款為追加工程，係於系爭工程未完工期間，由龍漢公司
    與被上訴人間雙方口頭協議數額乙節，除其中被上訴人對力
    霸山河部份為230,000 元、民樂街部份則570,000 元，共計
    800,000 元之工程款所自認外，其餘既為被上訴人所否認，
    則此有利於上訴人之事實，則應由上訴人負舉證責任，而上
    訴人迄今對於上開有利於己之事實，仍未提出積極證據加以
    證明，足認上訴人前揭主張，自不足取。
六、綜上所述，上訴人迄今仍無法提出積極之證據證明系爭工程
    業經被上訴人同意追加，是上訴人提起上訴，求為廢棄原判
    決，並請求被上訴人應給付龍漢公司178,900 元之工程款，
    及自95年5 月21日起至清償日止，按年息5%計算之法定遲延
    利息，由上訴人代位收取，為無理由，應予駁回。
七、本件事證已臻明確，兩造其餘攻擊防禦方法及所舉證據，經
    審酌結果，於本件判決結論均無影響，爰不一一論述，附此
    敘明。
八、據上論結，本件上訴為無理由，依民事訴訟法第436條之1第
    3 項、第449 條第1 項、第78條，判決如主文。
中    華    民    國    97    年    10    月    28    日
                  民事第二庭    審判長法  官  蕭胤瑮
                                      法  官  張筱琪
                                      法  官  吳振富
以上正本證明與原本無異。
不得上訴。
中    華    民    國    97    年    10    月    28    日
                                      書記官  李宏明


司法院資訊處製作；財團法人民間司法改革基金會備份。
